【裁判字號】    90,上易,1295
【裁判日期】    901113
【裁判案由】    詐欺
【裁判全文】
臺灣高等法院臺南分院刑事判決           九十年度上易字第一二九五號     Ｃ
      上  訴  人
      即  被  告  甲  ○  ○
      選任辯護人  施  吉  安
右列上訴人因詐欺案件，不服臺灣臺南地方法院九十年度易字第七六七號中華民國九
十年七月四日第一審判決（起訴案號：臺灣臺南地方法院檢察署八十九年度營偵字第
一五八六號），提起上訴，本院判決如左：
      主      文
上訴駁回。
      事      實
一、緣甲○○明知其早於八十一年間即已結婚，而該婚姻關係現仍存續中，為有配偶
    之人，然因見乙○○已屆結婚年齡而尚為單身，且平日略有積蓄，竟心生邪念，
    先於八十八年三、四月間，化名為「施中和」以單身未婚男子之身分與乙○○交
    往，並藉此逐步取得乙○○之信任後，而於八十八年八、九月間，基於概括之犯
    意，意圖為自己不法之所有，向乙○○訛稱將與其結婚，進而開始與乙○○同居
    ，乙○○因而陷於錯誤，誤以甲○○係可以信賴之人，而同意甲○○參與其財務
    。甲○○於同居之後，並向乙○○訛稱，其老闆係操作股票高手，願替乙○○操
    作股票買賣，並與乙○○至彰化銀行中華路分行開立帳戶，由乙○○提供金錢存
    入乙○○銀行帳戶用供買賣股票，致乙○○乃先後於附表壹所示時間，存入款項
    ，合計0000000元，詳如附表壹所示，甲○○固然確有買賣股票但係虧錢
    （此買賣股票虧錢部分，並非詐欺），然甲○○竟利用此機會，以其前開訛稱將
    與結婚施用詐術之方法，獲得乙○○之錯誤信賴，而經乙○○之同意，先後十次
    提領上開原應用以投資股票中之金錢，詳如附表貳所示之款項，共計五八五００
    ０元，花用殆盡；甲○○亦以同樣承接上開詐欺之概括犯意，利用乙○○陷於錯
    誤之信賴，而先後四次向乙○○施用詐術佯稱其公司需借用支票周轉，並稱屆時
    支票到期會自行將票款軋入供兌現，但屆期甲○○並未依其所言而行，該四張支
    票仍係由乙○○之銀行帳戶內款項支出兌現，致乙○○受有損害，詳如附表所
    示，此部分合計五萬八千元。嗣於八十九年九月十九日，因乙○○透過甲○○家
    人處知悉甲○○已婚之事實後，遂要求甲○○將金錢返還，然甲○○不僅拒不返
    還且避不見面，乙○○至此始知受騙。
二、案經被害人乙○○訴由臺南縣警察局新營分局報告臺灣臺南地方法院檢察署檢察
    官偵查起訴。
      理      由
一、訊之上訴人即被告甲○○固坦承有右揭隱瞞其已婚之事實，而與告訴人乙○○交
    往，並幫忙告訴人投資股票買賣之事實，然矢口否認有何詐欺犯行，辯稱：伊與
    告訴人一開始交往係以男女朋友交往，後來才發生男女關係，伊並未與告訴人同
    居；附表二所載之款項，係伊向告訴人之借款，每次伊需錢時即告知告訴人，告
    訴人即從帳戶中領出來；又伊本向告訴人借十三張支票，其中九張有還他，後來
    因二人吵架，附表三所載之四張支票才未還云云。
二、被告雖矢口否認有何詐欺犯行，惟查被告與告訴人於八十八年三月經友人介紹相
    識後，被告即對告訴人展開追求，被告並於八十九年二月提出要在嘉義買房子定
    居，等一切就緒後，將於中秋節前後結婚，惟嗣後甚至還謊稱住院以躲避告訴人
    等情，均據告訴人於警訊中指訴詳盡（詳八十九年十月十八日警訊筆錄），而被
    告與告訴人認識之初，即以「施中和」之化名與告訴人交往等情，亦據告訴人於
    警訊中指訴甚詳（詳八十九年十月二十八日警訊筆錄），並經被告於警訊中坦承
    無誤（詳八十九年十一月六日警訊筆錄），雖被告於本院審理中提出名片用以證
    明其曾使用「施中和」名義任職，縱或屬實，仍不因此否定其化名行詐之事實。
    而被告於二人交往後，即向告訴人訛稱其很會炒作股票，並佯稱其老闆是大戶，
    一定會賺錢云云，藉以取得告訴人之信任等情，亦據告訴人於本院審理時陳述詳
    盡（詳本院九十年九月二十六日審理筆錄），而於告訴人誤信其謊言後，被告更
    偕同告訴人前往彰化銀行中華路分行開戶以便買賣股票，甚至於開戶後，被告更
    主動要求告訴人將其存摺、印章存放於被告處等情，亦為被告於本院審理時所自
    承（詳本院九十年九月二十六日審理筆錄），綜上所述，堪信被告與告訴人交往
    之動機，即有不正，並於交往後，因見告訴人已陷熱戀，且對伊十分信任，即一
    面誘使告訴人誤信日後即將與其結婚，以避免告訴人起疑；一面又趁機向告訴人
    訛稱精通投資炒股，使告訴人出資購買股票，伊則趁接觸告訴人財物，以便伺機
    提領，達其詐財目的。此觀諸被告於慫恿告訴人前往開戶後，更主動要求告訴人
    將其存摺、印章由其代為保管，此顯與一般單純代為操作股票買賣之情形不符，
    益證被告於慫恿告訴人投資買賣股票之初，即係出於訛詐告訴人使陷於錯誤而交
    付財物，難謂被告無詐欺之不法所有意圖。
三、又被告對於告訴人匯入前開帳戶之款項，雖未全數私挪己用，而部分款項亦確係
    用以買賣股票，然此應僅係被告為怕告訴人發覺，故藉購買股票以取得告訴人信
    任，此觀諸附表二被告所私自提領之前開十筆款項中，除編號１、２、４三筆款
    項外，其餘均係於購入股票之當天，於購入股票後即隨即提領花用；而另核編號
    １、４二筆款項，均係於告訴人匯入款項後，隨即提領花用（編號１係趁告訴人
    於八十八年十二月一日匯入四十三萬七千餘元後，被告隨即提領，在此之前該帳
    戶結餘金額僅餘三百一十二元；編號４則係趁告訴人於八十八年十二月三十日匯
    入三十五萬元後，被告隨即提領花用），益證被告係假藉替告訴人買賣股票之便
    ，私自提領告訴人所匯入用以投資股票之款項以供己花用。是被告具狀據此指陳
    伊前開十筆款項係借款云云，顯係卸責之詞，無足採信。
四、另查被告前後向告訴人共借十三張支票，雖其中九張已依約償付，然另附表三所
    示之四張支票並未清償，被告雖辯稱伊係因雙方鬧翻，才惡意未清償，故僅為民
    事糾紛，並具狀指稱所借支票共十三張，但中九張已依約償付，是本件僅屬借貸
    而非騙取云云。然查，被告於商借告訴人之支票之初，即以謊稱公司所需為由，
    要求告訴人先開支票供伊周轉，俟支票兌現後方予償還，使告訴人不疑有他而交
    付前開支票等情，業據告訴人於警訊中陳述詳明（詳八十九年十月二十八日警訊
    筆錄），被告於警訊中雖辯稱附表三之支票四紙係用以代客戶墊修理汽車費用（
    詳八十九年十一月六日警訊筆錄），然被告前開警訊所供，即顯與向告訴人商借
    支票時之說詞互異，且被告前後共計向告訴人商借支票達十三張之多，若非告訴
    人誤信被告所謊稱欲與其結婚，且信任被告對墊用之支票將會如數清償等詞，告
    訴人焉有甘冒遭跳票之風險而無條件出借其支票予告訴人之理？是被告顯係利用
    伊與告訴人之戀情，以謊稱公司所需為由，使告訴人陷於錯誤於交付前開支票自
    明。而被告雖清償其中九張支票，應係被告為取得告訴人之信任以謀取更多利益
    之詐欺手法（故該兌現九張支票，非屬詐欺目的行為，核與詐欺取財罪構成要件
    不合），復觀諸被告於伊已婚之事實遭告訴人發現而導致二人交惡後，被告即拒
    付票款等情，苟被告無詐欺之不法所有意圖，何以於二人因告訴人發現被告已婚
    而交惡後，被告即惡意拒付票款？是被告利用陷於熱戀中之告訴人對其之信任，
    以佯稱伊公司所需為由，使告訴人陷於錯誤而交付附表三之支票四紙之犯行，亦
    足堪認定。
五、另查被告以告訴人之資金，替告訴人操作股票，雖然虧本造成告訴人之損失，此
    有日盛證券股份有限公司有價証券買賣對帳單在卷可稽（詳偵查卷第十、十一頁
    ，然此乃股價漲跌所致之虧損，並非被告詐欺行為所致。又查被告之所以能自由
    任意就附表貳所示為現金提款，就附表為支票使用，乃被告使用感情詐術，致
    告訴人錯為信賴被告，致告訴人同意被告提款、同意被告使用支票之結果，要係
    出於告訴人之同意，此參諸卷附彰化銀行中華路分行九十年五月八日第七九八號
    函載稱：「經查乙○○在本分行設有活期儲蓄存款００９─000000000
    00000號，其帳戶提款密碼為１０１０，是乙○○本人設定，如由第三人持
    存摺、印章提款仍須密碼才得提款」等語；又告訴人辦理上開活期儲蓄存款００
    ９─00000000000000號，設定帳戶提款密碼為１０１０，並無變
    更之事實，亦經彰化銀行中華路分行九十年十月五日，以彰中華字第一八六八號
    函復在卷可稽，是被告所辯告訴曾更改密碼，非經其同意無法領款，亦與事實不
    符。另參諸告訴人於八十九年三月索回其存摺印章後，以迄同年九月二十二日經
    前往銀行整理存摺時止，其間時隔約六個月之久，而於該期間內告訴人亦曾以提
    款卡由該帳戶提領款項達十二次之多，是對於前開帳戶是否尚有結存金額，告訴
    人實無法諉為不知。據上被告之提款行為，確係出於告訴人之同意自明，而被告
    就附表貳提領現金之提款行為，既係經被告同意後所為，被告雖無盜領所可能導
    致偽造文書之刑責；且被告就附表使用支票之行為，既係因施詐術使告訴人誤
    信而同意並交付，亦無盜開支票所可能導致偽造有價證券之刑責。惟被告既係出
    於訛詐告訴人之財物之不法所有意圖，因而慫恿告訴人前往開戶投資股市，致告
    訴人陷於錯誤而匯款入該帳戶，前已詳述，是縱被告提領附表貳確係經告訴人概
    括同意，亦無解免於詐欺之罪責，附此敘明。
六、綜上所述，本件被告詐欺之犯行已據告訴人指訴歷歷，復有告訴人所提彰化銀行
    中華路分行00000000000之６００帳戶之活期儲蓄存款存摺影本一份
    、提款單傳票照片十張及附表所示支票影本肆張（詳偵查卷第四五至四六頁）
    在卷可稽，互核相符。而被告已婚之事實，除據被告屢於警、偵供承不諱外，亦
    有被告口卡片之配偶姓名欄確實載有其配偶之姓名（詳警卷第二十頁）可資參佐
    。是以被告化名施中和，刻意隱瞞已婚之事實，而向仍屬單身未婚之告訴人訛稱
    未婚，因而結識交往，再利用告訴人深戀被告而對被告深信不疑之機會，謊稱願
    與告訴人結婚，並慫恿告訴人出資購買股票，及交予支票供其周轉使用，致告訴
    人陷於錯誤而交付前開款項及支票，被告則利用機會詐得如附表貳之存款款項及
    如附表之支票款項，顯見被告係以感情、婚姻為使用詐術之手段，以詐騙錢財
    為目的，並因而既遂，至為明確。被告意圖為自己不法之所有，以詐術使人將本
    人之物交付。核其所為，係犯刑法第三百三十九條第一項詐欺取財罪。被告先後
    多次犯罪行為可分，時間緊接，犯罪基本構成要件相同，顯均係基於概括之犯意
    反覆為之，應依連續犯之規定論以一罪並加重其刑。
七、原審以被告詐欺犯行事證明確，因予適用刑法第五十六條、第三百三十九條第一
    項，罰金罰鍰提高標準條例第一條前段，並審酌被告犯罪之動機、目的、手段及
    所造成危害，迄未與告訴人達成民事上和解等一切情狀，量處有期徒刑十月，以
    資懲儆。本院經核原判決認事用法，並無不合，量刑亦稱允當。被告上訴意旨，
    猶執陳詞，否認犯行，為無理由，應予駁回。
據上論斷，應依刑事訴訟法第三百六十八條，判決如主文。
本案經檢察官曾顯智到庭執行職務。
中    華    民    國      九十      年      十一      月      十三      日
                                  臺灣高等法院臺南分院刑事第五庭
                                      審判長法官  茆    臺    雲
                                            法官  董    武    全
                                            法官  李    文    福
右正本證明與原本無異。
不得上訴。
                                      法院書記官  李    良    倩
中    華    民    國      九十      年      十一      月     十四       日
附錄法條：
刑法第三百三十九條第一項：意圖為自己或第三人不法之所有，以詐術使人將本人或
                          第三人之物交付者，處五年以下有期徒刑、拘役或科或
                          併科一千元以下罰金。
附表壹：（告訴人先後匯入銀行帳戶內用供投資股票之款項）
┌──┬────────┬────────┬──────────────┐
│編號│匯款時間（民國）│匯款金額(新台幣)│  銀  行  帳  號            │
├──┼────────┼────────┼──────────────┤
│１  │年月３日    │十九萬元        │彰化銀行中華路分行          │
│    │                │                │00000000000000│
├──┼────────┼────────┼──────────────┤
│２  │年月日    │四三七０八三元  │同右                        │
│    │                │                │                            │
├──┼────────┼────────┼──────────────┤
│３  │年月日    │三五００００元  │同右                        │
│    │                │                │                            │
├──┼────────┼────────┼──────────────┤
│４  │年３月６日    │三六００００元  │同右                        │
│    │                │                │                            │
├──┴────────┼────────┴──────────────┤
│  合            計    │0000000元                              │
└───────────┴───────────────────────┘
附表貳：（被告自告訴人乙○○彰化銀行中華路分行00000000000─６０
       ０活期儲蓄存款存摺帳戶內提領之金額）
┌──┬────────┬────────┐
│編號│提領日期（民國）│提領金額(新台幣)│
├──┼────────┼────────┤
│１  │年月１日    │一五００００元  │
├──┼────────┼────────┤
│２  │年月日    │一五０００元    │
├──┼────────┼────────┤
│３  │年月日    │七００００元    │
├──┼────────┼────────┤
│４  │年月日    │五００００元    │
├──┼────────┼────────┤
│５  │年１月６日    │三００００元    │
├──┼────────┼────────┤
│６  │年１月日    │一五０００元    │
└──┴────────┴────────┘
┌──┬────────┬────────┐
│７  │年１月日    │四００００元    │
├──┼────────┼────────┤
│８  │年２月３日    │六００００元    │
├──┼────────┼────────┤
│９  │年２月日    │四五０００元    │
├──┼────────┼────────┤
│１０  │年２月日    │一一００００元  │
├──┴────────┼────────┤
│  合            計    │五八五０００元  │
└───────────┴────────┘
附表：（被告使用告訴人之支票，未依票期將現金軋入帳戶內，而係由告訴人帳戶
          內款項支付供人兌領）
┌──┬────────┬────────┬────┬─────────┐
│編號│票載日期（民國）│票載金額(新台幣)│付款銀行│  支  票  號  碼  │
├──┼────────┼────────┼────┼─────────┤
│１  │年８月日    │二八０００元    │安泰銀行│                  │
│    │                │                │嘉義分行│                  │
├──┼────────┼────────┼────┼─────────┤
│２  │年９月日    │一五０００元    │同右    │                  │
├──┼────────┼────────┼────┼─────────┤
│３  │年９月日    │  七０００元    │同右    │ＡＳ0000000│
├──┼────────┼────────┼────┼─────────┤
│４  │年９月日    │  八０００元    │同右    │ＡＳ0000000│
└──┴────────┴────────┴────┴─────────┘


司法院資訊處製作；財團法人民間司法改革基金會備份。
